【裁判字號】    88,上更(一),328
【裁判日期】    890217
【裁判案由】    毒品危害防制條例
【裁判全文】
臺灣高等法院臺南分院刑事判決           八十八年度上更(一)字第三二八號   ｇ
      上  訴  人
      即  被  告  丙  ○  ○
      選任辯護人  盧  奇  南
右上訴人因違反麻醉藥品管理條例案件，不服臺灣嘉義地方法院八十五年度訴字第五
三七號中華民國八十六年四月十五日第一審判決（起訴案號：臺灣嘉義地方法院檢察
署八十五年度偵字第三七三八號），提起上訴，本院判決後，經最高法院第一次發回
更審，本院判決如左：
      主      文
原判決撤銷。
丙○○無罪。
      理      由
一、公訴意旨以：丙○○基於概括之犯意，於民國（下同）八十四年六、七月間，前
    後三次，在嘉義市○○街二五一號租住處，以新台幣一萬五千元至三萬元之不等
    價格，非法販賣安非他命予甲○○。嗣於翌年一月四日十二時許，被警在嘉義市
    ○○街二五六巷十號搜索查獲，扣押自製水煙斗一個、電子磅秤一台及玻璃球管
    一支，因認丙○○涉有麻醉藥品管理條例第十三條之一第二項第一款非法販賣麻
    醉藥品罪嫌等語。
二、公訴人認被告有非法販賣安非他命之犯行，係以證人甲○○之供述，且被告有長
    期吸用安非他命之情形，必需仰賴販賣安非他命取得安非他命之來源及資金，以
    支付吸用安非他命之龐大開銷，甲○○與被告間認識僅十個月，且無怨仇，甲○○應無誣攀之理，而被告自陳曾一次向乙○○購入三萬元之安非他命，其數量必
    然不少，顯非僅供自己吸用，而被告與甲○○間之交易價額，動輒以萬計，數量
    必然不少，被告豈有不賺取利潤之理，又若被告僅吸用安非他命，似無持有扣案
    電子磅秤之必要，是前開電子磅秤，顯係供分裝安非他命之用等由為論據。惟訊
    之上訴人即被告丙○○堅決否認其有販賣安非他命之犯行，辯稱：伊並未販賣安
    非他命予甲○○，僅曾與甲○○合資共同向乙○○購買，伊僅有吸食安非他命而
    已等語、
三、按犯罪事實應依證據認定之，無證據不得推定其犯罪事實；又不能證明被告犯罪
    者，應諭知無罪之判決，刑事訴訟法第一百五十四條、第三百零一條第一項分別
    定有明文。所謂認定犯罪事實之證據，係指足以認定被告確有犯罪行為之積極證
    據而言，該項證據自須適合於被告犯罪事實之認定，始得採為斷罪資料，又苟未
    能發現相當證據或證據不足以證明，自不能以推測或擬制之方法，以為裁判基礎
    ，故被告否認犯罪事實所持之辯解，縱屬不能成立，仍非有積極之證據足以證明
    其犯罪行為，不能遽為有罪之認定；又共同被告所為不利己之供述，固得採為其
    他共同被告犯罪之證據，但仍應調查其他必要之證據，以察其是否與事實相符，
    自難專憑此項供述，為其他共同被告犯罪事實之認定，此分別有最高法院二十九
    年上字第三一０五號、四十年台上字第八六號、三十年上字第一八三一號及三十
    一年上字第二四二三號判例意旨可資參照。
四、經查：
  (1)被告丙○○自警訊以來均堅決否認其有販賣安非他命之犯行，而同案被告甲○○
    （曾於八十四年四至五月間連續販賣安非他命，經台灣雲林地方法院以八十四年
    度訴字第四六○號判處有期徒刑七年確定在案）分別於警方初訊時供稱：「我安
    非他命是向綽號『阿福』之男子購買的」、「他（指綽號『阿福』）大約一六○
    公分，身材胖胖的，真實姓名與住址我不清楚，他每隔一段時間打電話到我住處
    問我要不要安非他命，如果我需要，他就把安非他命送到我住處」（見一審卷九
    十九頁）；後於第二次及第三次警訊時則供稱：「我（除了向綽號『阿福』購買
    安非他命外）還曾向丙○○及乙○○購買過安非他命」、「我於八十四年六月至
    七月共向丙○○購買過三次安非他命，每次新台幣一萬五千元至三萬元不等」（
    見警卷七、九頁）；於檢察官偵訊時則供稱：「（問：你有無向丙○○買安非他
    命？）無」、「（問：你於警訊時有承認向丙○○買，有何意見？）丙○○叫乙○○拿到嘉義來買」（見第○二七○號偵查卷三十頁）；另於檢察官偵訊時供稱
    ：「（問：有無向丙○○買過安非他命？）無，是我與丙○○二人共同向乙○○
    買的」、「（問：你於警訊中何以承認有向丙○○買過安非他命？）因我不認識
    乙○○，是丙○○介紹他與我認識，我一時想不出乙○○名字」（見第三七三八
    號偵查卷二十一頁）；於原審供稱：「（問：有否向丙○○購買安非他命？）沒
    有」、「（問：為何於警訊時均稱你有向丙○○買安非他命？）在警訊時所說不
    實。在偵訊時我有說沒有向丙○○買安非他命」（見一審卷六十一頁）等語，前
    後所供不符，則同案被告甲○○在第二、三次警訊時所稱也曾向被告丙○○買過
    三次安非他命，每次新台幣一萬五千元至三萬元不等乙節，顯難遽予採信。同案
    被告甲○○既供承與被告認識，知悉被告姓名為「丙○○」，若被告丙○○確有
    販賣安非他命予甲○○之情事，為何其於第一次警訊時不供出其有向被告丙○○
    買過安非他命，而謂係向綽號「阿福」者購買安非他命？況同案被告甲○○於本
    院更審調查時明確陳稱：「是我與丙○○一起出錢向乙○○買的，時間久了記不
    清幾次了，大約是三、四次，約五千元至三、四萬元不等」、「（問：你與丙○○共同出錢買安非他命，為何在警訊時說以一萬五千元至三萬元向丙○○買的？
    ）因為乙○○我不認識，在警訊時警方要我交待上游（藥頭），而我不曉得乙○○名字，所以我才說是向丙○○買的，我與丙○○確實沒有安非他命買賣」、「
    我買回來吸用，也曾賣給丙○○兩千元」等語（見本院上更一卷八十八年十二月
    三日筆錄），益見同案被告甲○○第二、三次警訊時所稱其向被告丙○○買過三
    次安非他命，每次新台幣一萬五千元至三萬元不等乙節，並非實在。
  (2)公訴人既認被告丙○○有長期吸用安非他命之情形，則其毒癮必大，安非他命之
    需求量必多，其與甲○○共同出資向他人購入多量之安非他命朋分供己吸用，減
    少少量多次購買之勞煩，亦符合人之常情。雖一次購入安非他命之數量較多，易
    引起一般人懷疑係要供銷售之用，惟在無確切證據證明被告丙○○有販賣安非他
    命之事實，揆諸前揭判例要旨，自不能以推測或擬制之方法加之罪責。
  (3)扣案之電子磅秤一台，被告丙○○於檢察官偵訊問：「警方在八十五年一月四日
    十二時在嘉義市○○街二五八巷你居住處查獲自製水煙斗一個、電子磅秤一台、
    玻璃球管一個是你的？」，固曾答；「是」（見第○二七○號偵查卷二十三頁背
    面），然係就整個扣案物品為回答，而非就每一扣案物品作答，其答話或有不週
    全。又查，扣案之「電子磅秤一台及玻璃球管一支」係於該棟公寓四樓樓梯右邊
    共同天線開關箱內取出（見警卷十一頁搜索扣押證明筆錄，自製水煙斗一個非在
    該共同天線開關箱內取出），而非於被告丙○○居住之嘉義市○○街二五八巷十
    號四樓之二房間內搜出，則該電子磅秤一台及玻璃球管一支是否為被告丙○○所
    有或為其所使用之物，不無疑問。況案重初供，據被告丙○○於第一次警訊時已
    陳明：「除了自製水煙斗（半成品）一個是我的，我用來裝水加入電熱管內用的
    ，其他玻璃球管一支和電子磅秤一台我不知誰的，也不知是做什麼用的」（見警
    卷一頁背面），則該扣案之該電子磅秤一台及玻璃球管一支，並不足以證明為被
    告所有且供其販賣安非他命所用之物。至扣案之自製水煙斗一個，係供吸食安非
    他命之用，更不能以之證明被告有販賣安非他命之犯行。
  (4)綜上所述，被告自始否認被訴犯行，其辯解尚堪採信。此外，查無積極證據證明
    被告丙○○有販賣安非他命之犯行，為不能證明被告犯罪，原審未為詳察，遽為
    判決諭知被告罪刑，顯有未洽。被告上訴意旨據以指摘原決不當，為有理由，應
    由本院撤銷原判決改判，諭知被告無罪，以免冤抑。
據上論結，應依刑事訴訟法第三百六十九條第一項前段、第三百六十四條、第三百零
一條第一項，判決如主文。
本案經檢察官李傳來到庭執行職務。
中    華    民    國      八十九      年      二      月      十七      日
                                  臺灣高等法院臺南分院刑事第三庭
                                      審判長法官  黃    聰    明
                                            法官  林    勝    木
                                            法官  黃    三    哲
右正本證明與原本無異。
如不服本判決，應於判決送達後十日內向本院提出上訴狀，其未敘述理由者並應於提
出上訴狀後十日內向本院補提理由書（應附繕本)。
                                      法院書記官  陳    淑    貞
中    華    民    國      八十九      年      二      月      十八      日


司法院資訊處製作；財團法人民間司法改革基金會備份。
